José Alfredo Gonzalez Tupas
PROYECTO

Objetivos

**General
Poner en práctica los conocimientos cubiertos en el curso, desde la estructura de datos
hasta la visualización de los mismos.

**Específicos
● Manipular distintos tipos de datos.
● Aplicar funciones preestablecidas de R.
● Visualizar datos a través de la librería ggplot2.
● Aplicar lógica de programación para resolver algunos apartados del proyecto.

**Descripción
La sepsis ocasiona en el mundo más de mil muertes cada día, muchos de estos pacientes
adquieren la infección estando hospitalizados y constituye la complicación intrahospitalaria más
frecuente. La infección de pacientes por las manos contaminadas del personal de salud es una de
las formas de diseminación de los agentes infecciosos. La higiene de las manos es el factor
individual más importante para el control de las infecciones, es difícil entender que un hecho tan
rutinario en la práctica de la medicina, como lavarse las manos previo a examinar a un paciente,
haya causado tanta controversia en la época de 1800.
A principios de la década de 1840 se descubrió una enfermedad mortal que afectaba a las
mujeres que acababan de dar a luz, cerca del 10% de las mujeres morían a causa de esta
enfermedad y el origen provenía de las manos contaminadas del personal médico que atendía
los partos.

En este proyecto, vamos a analizar los datos que demuestran la importancia del lavado de
manos, identificando anomalías en los procedimientos médicos.

1. Conociendo los datos

1.1. Cargue el paquete tidyverse.
1.2. Lea el archivo deaths_handwashing.csv usando read_csv y asígnelo a la variable yearly.
1.3. Imprima la variable yearly.

```{r}
library(tidyverse)
library(readr)
library(dplyr)
library(ggplot2)
library(knitr)
yearly <- read_csv('deaths_handwashing.csv')
print(yearly)
```
2. El alarmante número de muertes
La tabla anterior muestra el número de mujeres que dieron a luz durante los años 1841 a
1846 en una ciudad al noreste de Austria, en dos clínicas en particular. Notará que dar a luz
era muy peligroso; un número alarmante de mujeres murió como resultado del parto. Vemos
esto con mayor claridad si observamos la proporción de muertes con respecto al número de
mujeres que dieron a luz.

2.1. Use mutate para agregar la columna proportion_deaths a yearly, esta nueva columna se
calculará como la proporción de muertes por número de nacimientos.
2.2. Imprima yearly

```{r}
yearly <- yearly %>% 
  mutate(proportion_deaths = deaths/births)
print(yearly)
```
3. Muerte en las clínicas
Si ahora graficamos la proporción de muertes tanto en la clínica 1 como en la clínica 2,
veremos un patrón curioso.

3.1. Utilice ggplot para hacer una gráfica lineal de proportion_deaths por año (columna
year) con una línea por clínica.
3.2. Las líneas deben tener colores distintos.
```{r}
ggplot(yearly, aes(x=year, y=proportion_deaths, color=clinic)) +
  geom_line()
```
4. Comienza el lavado de manos
¿Por qué la proporción de muertes es mucho más alta en la Clínica 1? La única diferencia en
ambas clínicas era que muchos estudiantes de medicina trabajaban en la Clínica 1, mientras
que en la Clínica 2 no había tantos. Otro dato interesante es que los médicos que atendían
partos solo se encargaban de esa función, mientras que los estudiantes también pasaban
tiempo en las salas de autopsias examinando cadáveres.

Se empezó a sospechar que algo en los cadáveres, propagado de las manos de los estudiantes
de medicina, causaba la enfermedad. Entonces, en un intento desesperado por detener las
altas tasas de mortalidad, se decretó: ¡Lávese las manos en todo momento!

4.1. Cargue los datos mensuales de la Clínica 1 para ver si el lavado de manos tuvo algún
efecto, para esto lea el archivo deaths_clinic_1.csv y asígnelo a la variable monthly.
4.2. Agregue la columna proportion_deaths a monthly, esta nueva columna se calculará
como la proporción de muertes por número de nacimientos.
4.3. Imprima las primeras filas de monthly usando la función head().
```{r}
monthly <- read_csv('deaths_clinic_1.csv') %>% 
  mutate(proportion_deaths = deaths/births)
head(monthly)
```
5. El efecto del lavado de manos

Con los datos cargados, ahora podemos ver la proporción de muertes a lo largo del tiempo.

5.1. Haga una gráfica lineal de proportion_deaths por fecha para el data frame monthly
usando ggplot.
5.2. Utilice la función labs para dar al eje x y al eje y una estética a las etiquetas.
```{r}
ggplot(monthly, aes(x=date, y=proportion_deaths)) +
  geom_line() +
  labs(x= "Months",
       y= "Proportion deaths",
       title = "Proportions of deaths per month",
       subtitle= "The data presented belong only to clinic 1.",
       caption = "deaths_clinic_1.csv")
```

5.3. Use group_by y summarise para encontrar la media por año y guárdelo en el dataset
death_by_year.
5.4. Utilice el conjunto de datos death_by_year para crear un gráfico de barras que muestre
la media en cada año.
```{r}
death_by_year <- monthly %>% 
  mutate(Years = as.character(format(date, '%Y'))) %>% 
  group_by(Years) %>% 
  summarise(avg_by_year=mean(deaths))

ggplot(death_by_year, aes(x=Years, y=avg_by_year, color = Years)) +
  geom_col()+
  labs(x= "Year",
       y= "Proportion deaths",
       title = "Average deaths per day")
```
6. Los resultados del lavado de manos

A partir del año 1847 la proporción de muertes se reduce drásticamente y, sí, fue entonces
cuando se hizo obligatorio el lavado de manos.
El efecto del lavado de manos se hace aún más claro si lo resaltamos en el gráfico.

6.1. Agregue una columna TRUE/FALSE a monthly llamado handwashing_started, que será
TRUE a partir del año en que se impuso el lavado de manos.
```{r}
temporal <-monthly %>% 
  mutate(handwashing_started = TRUE, Years = as.double(format(date, '%Y')))

c = as.integer(count(temporal))
for (i in 1:c){
  if (temporal[i,6] <= 1846){
    temporal[i,5] = FALSE
  }
}
  
monthly <- temporal %>% 
  select(date:handwashing_started)
```

6.2. Haga una gráfica lineal de proportion_deaths por fecha para el data frame monthly
usando ggplot. Haga que el color de la línea dependa de handwashing_started.

6.3. Utilice la función labs para dar al eje x y al eje y una estética a las etiquetas.

```{r}
ggplot(monthly, aes(x=date, y=proportion_deaths, color = handwashing_started)) +
  geom_line() +
    labs(x= "Date",
       y= "Proportion deaths",
       title = "Deaths per day",
       subtitle = "Daily behavior before and after starting the hand washing process.",
       caption = "deaths_clinic_1.csv")
```
7. ¿Más lavado de manos, menos muertes?

Nuevamente, las estadísticas demuestran que lavarse las manos tuvo un efecto enorme.
¿Cuánto redujo la proporción mensual de muertes en promedio?

7.1. Utilice group_by y summarise para calcular el promedio de proportion_deaths antes y
después de que se impusiera el lavado de manos.
7.2. Asigne el resultado en la variable month_summary e imprímala.
7.3. El data frame resultante debería verse como el siguiente:
```{r}
month_summary <- monthly %>% 
  group_by(handwashing_started) %>% 
  summarise(mean_proportion_deaths = mean(proportion_deaths)) %>% 
  arrange(desc(handwashing_started))
print(month_summary)
```
8. Análisis estadístico de los datos de lavado de manos

¡Redujo la proporción de muertes en alrededor de 8 puntos porcentuales! Del 10% en promedio
antes del lavado de manos a solo el 2% cuando se hizo cumplir el lavado de manos (que sigue
siendo un número alto según los estándares modernos). Para tener una idea de la incertidumbre
en torno a cuánto se reduce la mortalidad por lavarse las manos, podríamos observar un
intervalo de confianza (aquí calculado mediante una prueba t).

Utilice la función t.test para calcular un intervalo de confianza del 95%. Los dos grupos que
tenemos son proporción mensual de muertes antes y después de que comenzara el lavado de
manos “proportion_deaths” y “handwashing_started”.

Tome de referencia la siguiente sintaxis:

t.test(outcome ~ group, data = df)

Una prueba t produce muchos números, pero lo que interesa es el intervalo de confianza del
95%.
```{r}
t.test(x = month_summary$handwashing_started, y = month_summary$mean_proportion_deaths, data=month_summary)
```




